【裁判字號】    95,勞抗,4
【裁判日期】    950509
【裁判案由】    損害賠償
【裁判全文】
臺灣高等法院高雄分院民事裁定           95年度勞抗字第4號
抗  告  人  甲○○
上列抗告人因與相對人國泰人壽保險股份有限公司間請求損害賠
償事件，對於中華民國95年2 月27日臺灣屏東地方法院94年度勞
訴字第9 號所為裁定提起抗告，本院裁定如下：
    主  文
抗告駁回。
抗告訴訟費用由抗告人負擔。
    理  由
一、本件抗告意旨略以：本件兩造於87年3 月30日簽訂相對人公
    司外勤員工勞動契約（見原審卷第33頁，以下簡稱系爭契約
    ），其中合意以臺灣台北地方法院為第一審管轄法院之約定
    ，完全係相對人所屬屏東分公司營業人員所提出，該契約是
    事先印製好之定型化契約，亦未交抗告人仔細查閱即逼抗告
    人簽字，抗告人因不懂法律，自不知何謂合意管轄，且該定
    型化契約亦顯失公平。至於本件爭執之處，乃係抗告人能否
    拒絕該合意管轄部分之約定，而無所謂處於無從選擇締約對
    象。抗告人係經濟弱勢者，為謀得相對人轄下公司之職務，
    乃簽訂合意管轄之約定，況相對人轄下之屏東分公司，對員
    工職業災害補償之給付應予初核，且保險業代員工辦理勞工
    退休金及職業災害補償等事項，於各分公司、分支機構亦得
    辦理。是本件係因業務涉訟，依民事訴訟法第6 條之規定，
    原法院有管轄權。乃原法院遽將本件移送台灣台北地方法院
    ，顯非適當，爰依法提起抗告，求予廢棄原裁定云云。
二、按訴訟之全部或一部，法院認為無管轄權者，依原告聲請或
    依職權以裁定移送於其管轄法院。又當事人得以合意定第一
    審管轄法院。但以關於由一定法律關係而生之訴訟為限。民
    事訴訟法第28條第1 項、第24條第1 項分別定有明文。是關
    於由一定法律關係而生之民事訴訟，除有專屬管轄外，當事
    人得以合意定第一審管轄法院。當事人合意訂有管轄法院以
    後，即應受其拘束，原告須向該法院起訴，被告亦有受該法
    院審判之義務。又合意在多數管轄法院中指定一法院或數法
    院為管轄法院者，亦不失為合意管轄，此際未被指定之法院
    ，即因之而喪失管轄權。
三、經查本件兩造於民國87年3 月30日簽訂系爭契約，約定因該
    契約涉訟時，同意以臺灣台北地方法院為第一審管轄法院等
    情，有國泰人壽保險股份有限公司外勤員工勞動契約1 份附
    卷可稽（見原審卷第33頁），是兩造就系爭契約而生之訴訟
    ，以文書約定合意由臺灣台北地方法院為第一審管轄法院等
    事實，堪予認定。至於民事訴訟法第24條之合意管轄，如當
    事人之一造為法人或商人，依其預定用於同類契約之條款而
    成立，按其情形顯失公平者，他造於為本案之言詞辯論前，
    得聲請移送於其管轄法院。但兩造均為法人或商人者，不在
    此限。同法第28條第2 項雖定有明文。惟所謂按其情形顯失
    公平者，應以契約當事人之一方於訂約當時，處於無從選擇
    締約對象或無拒絕締約餘地之情況，而簽訂顯然不利於已之
    約定者始足當之。然查，保險業代員工辦理勞工退休金及職
    災補償等事項，非屬人壽保險公司分公司所得經營之「人身
    保險業務」之範圍，此有行政院金融監督管理委員會保險局
    94年12月29日保局三字第09402129650 號函1 紙在卷足憑（
    見原審卷第76頁），是保險業代員工辦理勞工退休金及職災
    補償等事項，應屬人壽保險公司總公司承辦應無疑義。而相
    對人公司所在地為台北市○○區○○路4 段296 號，此亦有
    股份有限公司變更登記表1 紙附卷可參（見原審卷第32頁）
    ，而本件抗告人係依勞動基準法第59條之規定，請求職業災
    害補償（見原審卷70頁），是抗告人稱依民事訴訟法第6條
    之規定，相對人公司屏東分公司所在地之原審法院有管轄權
    云云，即非可採。又抗告人對於前揭預定用於同類之系爭契
    約之簽訂，並無所謂處於無從選擇締約對象等情，已為其於
    抗告狀中所自承（見本院卷第7 頁），而兩造合意就應屬相
    對人公司承辦之代員工辦理勞工退休金及職災補償等事項涉
    訟，由相對人公司所在地之臺灣台北地方法院為第一審管轄
    法院，亦非屬顯然不利於抗告人之約定，是兩造就合意由臺
    灣台北地方法院為第一審管轄法院之約定，雖係依前揭預定
    用於同類之系爭契約之條款而成立，然按其情形，對抗告人
    並非顯失公平者，是以本件即無依民事訴訟法第28條第2項
    之規定，而排斥合意管轄適用之餘地，況抗告人就系爭契約
    之約定，並非消費者，亦無消費者保護法第12條所指定型化
    契約中之條款違反誠信原則，對消費者顯失公平者無效之情
    形。從而原法院以本件兩造既曾合意以臺灣台北地方法院為
    第一審管轄法院，原法院即非為有管轄權之法院。爰依職權
    裁定將本件移送於其管轄之臺灣台北地方法院，揆諸前揭說
    明，即無不合。抗告意旨指摘原裁定不當，求予廢棄，非有
    理由，應予駁回。
四、據上論結，本件抗告為無理由，依民事訴訟法第495 條之1
    第1項、第449條第1項、第95條、第78條，裁定如主文。
中    華    民    國    95    年    5     月    9     日
                            民事第三庭
                                審判長法官  張國彬
                                法      官  楊富強
                                法      官  吳登輝
以上正本證明與原本無異。
如不服本裁定應於送達後10日內向本院提出再抗告狀 (並按他造
當事人之人數附繕本)， 並繳納再抗告費新臺幣1,000 元。再為
抗告應以適用法規顯有錯誤為理由，並經本院之許可，該許可以
原裁定所涉及之法律見解具有原則上之重要性者為限，並委任律
師為代理人。抗告人之配偶、三親等內之血親、二親等內之姻親
，或抗告人為法人、中央或地方機關時，其所屬專任人員具有律
師資格並經法院認適當者，亦得為第三審代理人。抗告人或其法
定代理人具有律師資格者及前項情形，應於提起抗告或委任時釋
明之。
中    華    民    國    95    年    5     月    11    日
                                書  記  官  黎  珍
                                                      K


司法院資訊處製作；財團法人民間司法改革基金會備份。
